【裁判字號】    99,易,2510
【裁判日期】    991019
【裁判案由】    重利
【裁判全文】
臺灣臺北地方法院刑事判決              99年度易字第2510號
公  訴  人  臺灣臺北地方法院檢察署檢察官
被      告  甲○○
            丙○○
上列被告因重利案件，經檢察官聲請以簡易判決處刑（99年度偵
字第14792號、99年度偵字第15111號），本院刑事庭受理後（99
年度簡字第3260號），認不宜以簡易判決處刑，改依通常程序審
理，因被告於準備程序中就犯罪事實為有罪陳述，經本院裁定依
簡式審判程序審理，判決如下：
    主  文
甲○○共同乘他人急迫貸以金錢，而取得與原本顯不相當之重利
，共捌罪，各處有期徒刑貳月，如易科罰金，均以新臺幣壹仟元
折算壹日，扣案如附表二所示之物均沒收。應執行有期徒刑伍月
，如易科罰金，以新臺幣壹仟元折算壹日，扣案如附表二所示之
物均沒收。
丙○○共同乘他人急迫貸以金錢，而取得與原本顯不相當之重利
，共捌罪，各處拘役參拾日，如易科罰金，均以新臺幣壹仟元折
算壹日，扣案如附表二所示之物均沒收。應執行拘役陸拾日，如
易科罰金，以新臺幣壹仟元折算壹日，扣案如附表二所示之物均
沒收。
    事  實
一、甲○○與丙○○係男女朋友關係，渠等自民國98年3、4月間
    起，共同基於重利之犯意聯絡，以計程車司機為放款對象，
    由甲○○負責徵信、放款及收款，丙○○協助收款，並透過
    發放借款小廣告之方式，以臺北市中山區○○○路178號9樓
    之2為據點，經營俗稱「日仔會」之高利放款。即每借款新
    臺幣（下同）1萬元，預扣1500元至2000元不等之利息，再
    以每3日為1期收取1000元，共分10期還款完畢。另要求借款
    人簽發2倍借款金額之本票供擔保，並於借款時交付還款紙
    卡1張（其上有10格空格），每3日還款期，由收款人在空格
    上簽名（甲○○收款時簽「林」，丙○○收款時簽「馬」）
    為憑。嗣渠等乘如附表一所示癸○○等計程車司機需錢孔急
    之際，以上開方式貸與如附表所示之款項（借款時地、金額
    、利息詳如附表所載），而收取與原本顯不相當之重利。嗣
    於99年6月10日17時許，為警持搜索票至上址據點搜索，當
    場查獲甲○○正收取癸○○前往繳交當期款項1,000元，並
    扣得甲○○、丙○○所有之癸○○繳款卡2張、借款人本票
    、身分證件影本、借款人還款紙卡20張、空白還款紙卡140
    張、廣告宣傳單2張及現金3萬800元，始悉上情。
二、案經臺北市政府警察局移送臺灣臺北地方法院檢察署檢察官
    偵查起訴。
    理  由
一、上揭犯罪事實，業據被告甲○○與丙○○於警詢、偵查及本
    院審理時均坦承不諱，核與證人即被害人癸○○、辛○○於
    警詢之陳述及偵查中之具結證述；證人即借款人壬○○、庚○○、乙○○、戊○○、己○○、丁○○於警詢之證述相符
    ；並有搜索扣押筆錄及空白還款紙卡、廣告宣傳單、放款所
    得38,000元、借款人壬○○本票1張、個人資料表、職業登記
    證、車號003-YB號行照影本各1份，癸○○、庚○○、己○○
    之繳費證明卡、營業帳單等扣案可稽，被告2人之犯行明確，
    洵堪認定。
二、核被告2人所為，係犯刑法第344條之重利罪。被告2人間有犯
    意聯絡及行為分擔，為共同正犯。被告等先後多次借款予附
    表一所示被害人癸○○等人，並多數次向同一被害人按期收
    取重利，就各被害人而言，因犯罪時間密接，侵害同一法益
    ，且各行為之獨立性極為薄弱，依一般社會健全觀念，在時
    間差距上，難以強行分開，於刑法評價上，以視為數個舉動
    之接續施行，合為包括之一行為予以評價較為合理，故有關
    就各被害人之按期收取本金、利息行為，應成立接續犯，而
    各別僅論以一個重利罪。惟被告係自98年5月初某日起迄至99
    年6月10日查獲時止，共對被害人癸○○等8人有重利犯行，
    本於刑法修正後採取一罪一罰原則，因各被害人貸款時間不
    同，且犯意各別，行為互殊，侵害之財產法益亦各不相同，
    故就被害人之人數而言，自應分別論罪而予以分論併罰。爰
    考量被告2人均無前科，有臺灣高等法院被告前案紀錄表在卷
    可稽，又被告等故貪圖高額利息經營放款，惟其對遲延還款
    之借款人並未施以言詞恐嚇或進行暴利討債，業據證人癸○○、辛○○於偵查中結證明確，且就其所犯重利犯行，自始
    即坦承不諱，犯罪後態度良好等一切情狀，爰就其所犯共8
    罪，分別量處如主文所示之刑，並定其應執行之刑，同時諭
    知易科罰金之折算標準，以示懲儆。扣案如附表二所示之物
    ，依其個別之性質，分別為供被告等犯罪所用、預備或因犯
    罪所得、所生之物（詳如附表二括弧內之說明），且為被告
    等所有，應併宣告沒收（其中有關被害人壬○○之行車執照
    、職業登記證等影本，雖屬被害人身分有關之證件內容，然
    均非原件，而屬影本，並無被害人之專屬性，既經被害人同
    意由被告收執，自應論以被告所有，而併宣告沒收）。至其
    餘扣案如附表三所示，編號47號台新銀行提款卡1張，其所屬
    銀行帳戶雖係被告等作為借款人匯還借款之用，然該帳戶（
    戶名：何輝鄉）並非被告等所有，即無庸予以沒收；至編號1
    至36號蘇淑娟等36人之本票、身分證、駕照、戶籍謄本、行
    車執照、個人資料表；編號37至45號楊蒼龍等人簽發之本票9
    紙；編號46「冠豪」等人之繳費證明卡17張等扣案物，因除
    上開扣案物品外，並無渠等之警詢或偵查筆錄附卷，亦別無
    其他積極證據足資證明與被告之犯罪有關，從而蘇淑娟等人
    是否確有被害之事實尚屬不明，且經核起訴書附表亦未將渠
    等列入被害人，是該部分之犯罪事實形同未起訴，既無就各
    該部分另諭知無罪之必要，且上開扣案之物即無併論沒收之
    餘地，併此敘明。
據上論斷，應依刑事訴訟法第452條、第273條之1、第299條第1
項前段，刑法第28條、第344條、第51條第5款、第6款、第41條
第1項前段、第38條第1項第2款、第3款，刑法施行法第1條之1，
判決如主文。
本案經檢察官郭力菁到庭執行職務。
中    華    民    國    99    年    10    月    19    日
                  刑事第十五庭  法  官  莊書雯
上正本證明與原本無異。
如不服本判決應於收受送達後10日內向本院提出上訴書狀，並應
敘述具體理由；其未敘述上訴理由者，應於上訴期間屆滿後20日
內向本院補提理由書（均須按他造當事人之人數附繕本）「切勿
逕送上級法院」。告訴人或被害人如對於本判決不服者，應具備
理由請求檢察官上訴，其上訴期間之計算係以檢察官收受判決正
本之日期為準。
                                書記官  葉宜玲
中    華    民    國    99    年    10    月    19    日
中華民國刑法第344條
（重利罪）
乘他人急迫、輕率或無經驗貸以金錢或其他物品，而取得與原本
顯不相當之重利者，處 1 年以下有期徒刑、拘役或科或併科 1
千元以下罰金。
附表一：被告借貸明細表（單位：新臺幣元）
  ┌──┬───┬───┬───┬────┬──────┐
  │編號│借款人│  日期│地點  │借款金額│利息計算方式│
  ├──┼───┼───┼───┼────┼──────┤
  │001 │癸○○│98年5 │臺北市│合計約20│每借1萬元， │
  │    │      │月至99│松山區│萬元    │預扣利息2000│
  │    │      │年5月 │東興路│        │元，實拿8000│
  │    │      │      │附近及│        │元，之後每3 │
  │    │      │      │復興北│        │日還款1000元│
  │    │      │      │路與長│        │，共計還10次│
  │    │      │      │春路口│        │。          │
  ├──┼───┼───┼───┼────┼──────┤
  │002 │壬○○│98年5 │臺北市│借款2至3│同上        │
  │    │      │月起  │復興北│次，每次│            │
  │    │      │      │路與長│1萬元   │            │
  │    │      │      │春路口│        │            │
  ├──┼───┼───┼───┼────┼──────┤
  │003 │庚○○│98年4 │同上  │合計約7-│同上        │
  │    │      │月起  │      │8萬元   │            │
  ├──┼───┼───┼───┼────┼──────┤
  │004 │乙○○│99年5 │同上  │合計2萬 │同上        │
  │    │      │月初  │      │元      │            │
  ├──┼───┼───┼───┼────┼──────┤
  │005 │戊○○│99年1 │同上  │借款2至3│同上        │
  │    │      │月初  │      │次，每次│            │
  │    │      │      │      │1萬元   │            │
  ├──┼───┼───┼───┼────┼──────┤
  │006 │己○○│99年3 │同上  │合計約6 │同上        │
  │    │      │月起  │      │萬元    │            │
  ├──┼───┼───┼───┼────┼──────┤
  │007 │辛○○│99年5 │同上  │合計2萬 │每借1萬元， │
  │    │      │月起  │      │元      │預扣利息1500│
  │    │      │      │      │        │元，實拿8500│
  │    │      │      │      │        │元，之後每3 │
  │    │      │      │      │        │日還款100 0 │
  │    │      │      │      │        │元，共計還10│
  │    │      │      │      │        │次。        │
  ├──┼───┼───┼───┼────┼──────┤
  │008 │丁○○│98年8 │同上  │借款多次│每借2萬元， │
  │    │      │月起  │      │，每次2 │預扣利息3500│
  │    │      │      │      │萬元    │元，實拿1650│
  │    │      │      │      │        │0元，之後每3│
  │    │      │      │      │        │日還款2000元│
  │    │      │      │      │        │，共計還10次│
  │    │      │      │      │        │。          │
  └──┴───┴───┴───┴────┴──────┘
附表二
┌──┬────────────────────────┐
│編號│本案應沒收之物                                  │
│ 1  │現金新台幣38,000元（犯罪所得之物）。            │
│ 2  │99年6月份營業帳單31張（因犯罪所用之物）。       │
│ 3  │繳費證明卡4張，含庚○○2張、己○○1張、癸○○2張│
│    │。（供犯罪所用之物）。                          │
│ 4  │空白繳費卡140張（供犯罪預備之物）。             │
│ 5  │廣告宣傳單2張（供犯罪所用之物）。               │
│ 6  │壬○○本票1張、個人資料表、職業登記證、車號003- │
│    │YB號行照影本各1份（犯罪所得之物）。             │
└──┴────────────────────────┘
附表三
┌──┬────────────────────────┐
│編號│扣案物                                          │
│ 01 │蘇淑娟之身分證影本                              │
│ 02 │蘇志端之本票、身分證、職業登記證、個人資料表    │
│ 03 │金益簡之個人資料表                              │
│ 04 │陳見福之本票、身分證、駕照、085-DG行車執照影本  │
│ 05 │楊承憲之本票、身分證、駕照、808-CF行車執照影本  │
│ 06 │陳志銘之本票、身分證、駕照、760-BU行車執照影本  │
│ 07 │王君澤之本票、身分證、駕照、507-B9行車執照影本  │
│ 08 │彭政光之本票、身分證、駕照、918-DF行車執照影本  │
│ 09 │吳順章之個人資料表                              │
│ 10 │游海之本票                                      │
│ 11 │曾文宏之本票、身分證、駕照、職業登記證影本      │
│ 12 │謝六發之個人資料表、職業登記證、459-DB行照影本  │
│ 13 │陳福利之本票、個人資料表、職業登記證、459-DB行照│
│    │影本                                            │
│ 14 │胡勝喜之 本票、個人資料表                       │
│ 15 │李文科之本票、個人資料表                        │
│ 16 │顏達三之個人資料表、職業登記證、436-CB行照影本  │
│ 17 │林介隆之本票、身分證、678-YM行車執照影本        │
│ 18 │童宏家之本票、個人資料表、職業登記證、946-EU行照│
│    │影本                                            │
│ 19 │黃朝成之本票、身分證、職業登記證、005-EU行照影本│
│ 20 │林順發之本票、身分證、駕照影本                  │
│ 21 │薛肇宇之本票、身分證、329-EF行照影本            │
│ 22 │柯志傑之戶籍謄本、駕照、3D-906行照影本          │
│ 23 │張志良之本票、身分證、861-YJ行車執照影本        │
│ 24 │張進添之身分證、駕照、859-B5行照影本            │
│ 25 │姜炎敏之本票、身分證、駕照、470-YF行照影本      │
│ 26 │廖耀新之本票、身分證、駕照、672-U行照影本       │
│ 27 │黃美霞之本票、戶籍謄本                          │
│ 28 │李榮聰之本票、身分證、駕照、138-NX行照影本      │
│ 29 │李原沖之本票2張、626-YB營小客讓渡書、戶籍謄本、 │
│    │駕照                                            │
│ 30 │謝聰麟之身分證、駕照、162-CK行照影本            │
│ 31 │彭彥達之本票、身分證、駕照、388-YC行照影本      │
│ 32 │周福正之個人資料表                              │
│ 33 │張煥祥之本票、身分證、駕照、209-BH行照影本      │
│ 34 │郭和宗之本票、協議書、個人資料表、職業登記證、56│
│    │6-CP行照影本                                    │
│ 35 │涂中皇之本票4張                                 │
│ 36 │尤婷儀之本票、身分證、駕照影本                  │
├──┼────────────────────────┤
│ 37 │票號0000000號、面額2萬元、發票人為楊蒼龍之本票  │
│ 38 │票號0000000號、面額2萬元、發票人為余明永之本票  │
│ 39 │票號0000000號、面額3萬元、發票人為陳○○（字跡模│
│    │糊無法辨識）之本票                              │
│ 40 │票號281276號、面額3萬元、發票人為董煒人之本票   │
│ 41 │票號0000000號、面額3萬元、發票人為楊蒼龍之本票  │
│ 42 │票號0000000號、面額1萬元、發票人為陳福利之本票  │
│ 43 │票號0000000號、面額5萬元、發票人為陳宏吉之本票  │
│ 44 │票號0000000號、面額5萬元、發票人為楊永源之本票  │
│ 45 │票號0000000號、面額2萬元、發票人欄位空白之本票  │
├──┼────────────────────────┤
│ 46 │繳費證明卡17張，含「冠豪」1張、「玉山」4張、「灴│
│    │村」1張、「秋沂」1張、「益豪」2張、「天生」1張、│
│    │「文清」1張、「武璋」1張、「博彥」1張、「杰森」2│
│    │張、「蒼龍」2張                                 │
├──┼────────────────────────┤
│ 47 │台新銀行提款卡，帳號000000000000000號           │
└──┴────────────────────────┘

司法院資訊處製作；財團法人民間司法改革基金會備份。
